臺灣屏東地方法院刑事判決　　　　　　　 93年度易字第390號
公　訴　人　臺灣屏東地方法院檢察署檢察官
被　　　告　乙○○
　　　　　　　　　　號
上列被告因違反毒品危害防制條例案件，經檢察官提起公訴（93
年度毒偵字第1133號），本院判決如下：
    主  文
乙○○施用第二級毒品，處有期徒刑肆月，如易科罰金，以佰
元折算壹日。
    事  實
一、乙○○前因施用毒品案件，經本院以91年度毒聲字第1051號
    裁定送觀察、勒戒後，認無繼續施用毒品傾向，由臺灣屏東
    地方法院檢察署檢察官於民國92年2 月8 日以92年度毒偵緝
    字第28號不起訴處分確定；復因施用毒品案件，經本院以92
    年度毒聲字第561 號裁定送觀察、勒戒後，認無繼續施用毒
    品傾向，於92年5 月19日經釋放出勒戒所，並由臺灣屏東地
    方法院檢察署檢察官於同日以92年度毒偵字第725 號、第
    734 號、第810 號不起訴處分確定。詎其猶不知悔改，明知
    甲基安非他命業經公告列為毒品危害防制條例之第二級毒品
    ，不得非法持有、施用，仍基於施用甲基安非他命之犯意，
    於觀察、勒戒執行完畢釋放後5 年內即93年3 月4 日下午2
    時20分許回溯120 小時內某時（不含公權力拘束之時間），
    在不詳處所，施用第二級毒品甲基安非他命1 次，嗣為警於
    93年3 月4 日11時許，持本院核發之93年度聲搜字第280 號
    搜索票至其友人甲○○位於屏東縣萬丹鄉萬生村1460號居處
    搜索，而在甲○○使用之房間內扣得甲○○所有之殘留有第
    二級毒品甲基安非他命之吸食器2 組，復經在場之乙○○同
    意後採取其尿送驗而查獲。
二、案經屏東縣警察局潮州分局報請臺灣屏東地方法院檢察署檢
    察官偵查起訴。
    理  由
一、訊據被告矢口否認有施用第二級毒品甲基安非他命之犯行，
    惟查：
  (一)被告為警於93年3 月4 日下午2 時20分許採集其親自排放之
    尿液，送請屏東縣衛生局以TOXI-LAB方法檢驗結果，呈甲基
    安非他命陽性反應，此有該局93年3 月17日屏縣衛檢六字第
    930083號煙毒及麻醉藥品類委託檢驗結果通知書1 份附卷可
    稽，嗣經本院再送請長榮大學毒物研究中心檢驗，其以酵素
    免疫分析法檢驗結果，呈甲基安非他命陽性反應，再以氣相
    層析質譜儀法確認結果，安非他命含量為132ng / ml、甲基
    安非他命含量為597ng / ml，雖甲基安非他命濃度大於閾值
    500ng / ml，然因安非他命濃度量未達200ng / ml，因而判
    定結果係「陰性」，此有該中心93年10月28日檢驗確認報告
    1 份附卷可憑，惟經本院以上開長榮大學檢驗確認報告函詢
    行政院衛生署管制藥品管理局，據其函覆本院稱：依「濫用
    藥物尿液檢驗作業準則」第18條規定，初步檢驗結果在閾值
    以上或有疑義之尿液檢體，應再以氣相層析質譜儀進行確認
    ，確認檢驗結果甲基安非他命500ng /ml ，且其代謝物安非
    他命之濃度在200n g/ml 以上，方判定為甲基安非他命陽性
    ，本案尿液檢出甲基安非他命濃度597ng / ml，然檢出安非
    他命濃度132ng/ ml ，故判定為陰性，然本案甲基安非他命
    及安非他命之最低可定量濃度為90ng /ml，依該準則第20
    條規定，司法案件之濫用藥物尿液，必要時得採用最低可定
    量濃度為閾值，不受第15、18條規定限制，此有該局94年4
    月19日管檢字第0940003842號函1 紙在卷可稽，故可知尿液
    檢驗報告所載陰性或陽性之判定，尚受檢驗機關所設定閾值
    標準之影響，而司法案件依濫用藥物尿液檢驗作業準則第20
    條規定，得採最低可定量濃度，所謂最低可定量濃度，乃指
    儀器可確認檢測物並定量檢測物之最低濃度（同準則第3 條
    第14款參照），本案長榮大學之檢驗儀器可檢出之最低濃度
    為90ng／ml（參見該檢驗報告「最低可定量濃度」乙欄」）
    ，自藥學檢定專業而論，受檢尿液之藥物代謝濃度，僅需高
    於檢測儀器之最低可定量濃度即可判定，此觀諸同準則第24
    條規定：「尿液檢體複驗之閾值以檢驗機構檢驗濫用藥物或
    其代謝物之最低可定量濃度為準，其複驗結果在最低可定量
    濃度以上者，應判定為陽性」及其條文之說明為「由於在冷
    凍或保存過程中有些待驗物質可能會分解或消失，複驗僅在
    確認其藥物或代謝物之存在」自明，故被告尿液經以氣相層
    析質譜儀法確認結果，檢出安非他命濃度既仍有132ng/ml，
    已高於長榮大學毒物研究中心檢驗儀器之可檢出最低濃度，
    顯示該尿液確實含有甲基安非他命及安非他命成分，是長榮
    大學確認檢驗結果雖載為「陰性」，依前揭說明，仍應認定
    被告之尿液檢驗結果，係呈甲基安非他命陽性反應；而經本
    院以上開長榮大學檢驗確認報告函詢法務法醫研究，該所亦
    函覆本院稱：依上開長榮大學檢驗確認報告可知，被告之尿
    液檢驗數據含有安非他命及甲基安非他命成分，可證明被告
    確實施用第二級毒品甲基安非他命，亦同此見解，此有該所
    94年5 月27號法醫毒字第0940002267號函可稽，是被告於採
    尿前確曾施用第二級毒品甲基安非他命，應堪認定，被告空
    言否認並未施用第二級毒品甲基安非他命云云，顯係臨訟卸
    責之詞，委無足採。至被告雖聲請傳喚證人劉梅芳證明其並
    未於上開時間施用毒品，然該人實無可能於上開期間內始終
    伴隨被告身邊，是縱證人劉梅芳到庭接受詰問，亦無從證明
    被告於上開時間未曾施用毒品，故本院認為被告聲請傳喚證
    人劉梅芳並無必要，併予敘明。
  (二)又施用安非他命後，其尿液不致檢出甲基安非他命陽性反應
    ，而施用甲基安非他命後，其尿液可檢出甲基安非他命和其
    代謝物安非他命成分，目前國內緝獲之白色結晶或粉末狀安
    非他命毒品，其成分多為甲基安非他命，有行政院衛生署管
    制藥品管理局93年11月2 日管檢字第0930010499號函在卷可
    參，且被告之尿液確含有甲基安非他命成分，已如前述，是
    被告所施用之第2 級毒品應為甲基安非他命，公訴人認被告
    係施用第2 級毒品安非他命，容有誤會。另甲基安非他命於
    人體尿液中排出之時間，受施用劑量及頻率、施用方式、飲
    水量之多寡、個人體質及其代謝情況等因素影響，因個案而
    異，一般可檢出之最長時限為1 至5 日，亦有行政院衛生署
    管制藥品管理局92年3 月10日管檢字第0920007495號函附卷
    可憑。是揆諸前揭說明，僅得認定被告係於採尿前即93年3
    月4 日下午2 時20分許回溯120 小時內之某時（不含公權力
    拘束之時間），在不詳地點施用第二級毒品甲基安非他命，
    公訴人認定被告係於自採尿回溯前72小時內之某時施用第二
    級毒品，尚屬有誤，均併此敘明。
  (三)另查，被告前因施用毒品案件，經本院以91年度毒聲字第10
    51號裁定送觀察、勒戒後，認無繼續施用毒品傾向，由臺灣
    屏東地方法院檢察署檢察官於92年2 月8 日以92年度毒偵緝
    字第28號不起訴處分確定；復因施用毒品案件，經本院以92
    年度毒聲字第561 號裁定送觀察、勒戒後，認無繼續施用毒
    品傾向，於92年5 月19日經釋放出勒戒所，由臺灣屏東地方
    法院檢察署檢察官於同日以92年度毒偵字第725 號、第73 4
    號、第810 號不起訴處分確定等情，有臺灣高等法院被告全
    國前案紀錄表、臺灣屏東地方法院檢察署刑案資料查註紀錄
    表、全國施用毒品案件紀錄表、前開不起訴處分書各1 份在
    卷可考。
  (四)綜上所述，本案事證明確，被告於前揭觀察、勒戒執行完畢
    釋放後5 年內再犯毒品危害防制條例第10條第2 項之施用第
    二級毒品犯行，洵堪認定，應依法論科。
二、查甲基安非他命為毒品危害防制條例第2 條第2 項第2 款所
    規定之第二級毒品，不得持有、施用，是核被告乙○○所為
    ，係犯毒品危害防制條例第10條第2 項之施用第二級毒品罪
    。其因施用而持有甲基安非他命毒品之低度行為，為施用之
    高度行為所吸收，不另論罪。爰審酌被告前已因施用毒品案
    件，經送法院裁定觀察、勒戒後，仍不知戒惕，竟又再次施
    用毒品，無視於毒品對於自身健康之戕害及國家對於杜絕毒
    品犯罪之禁令，惟施用毒品係自戕行為，犯罪手段尚屬平和
    ，亦未因此而危害他人，所生損害非大，及其犯後否認犯行
    之態度等一切情狀，量處如主文所示之刑，並諭知易科罰金
    之折算標準。
三、至警方雖於甲○○位於屏東縣萬丹鄉萬生村1460號居處內扣
    得吸食器2 組，且該吸食器經本院送請臺灣高雄醫學大學附
    設中和紀念醫院檢驗結果，均呈甲基安非他命及海洛因陽性
    反應，此有該醫院94年4 月19日第0000000 、0000000 號檢
    驗報告在卷可稽，可知上開2 組玻璃球吸食器上均殘留有微
    量之第二級毒品甲基安非他命及第一級毒品海洛因無訛，因
    吸食器與其內微量之毒品無法析離，亦應整體視為毒品。雖
    毒品危害防制條例第18條前段規定：查獲之第一、二級毒品
    ，不問屬於犯人與否，沒收銷燬之。惟按沒收為從刑，該從
    刑既係附隨於主刑，若本案扣押之違禁物或查獲之毒品，與
    被告本案所犯並經法院諭知有罪者全然無關，因無主刑，從
    刑自無所附麗，該扣押之違禁物或查獲之毒品即不得於該有
    罪判決之主刑下宣告沒收，應由檢察官另行聲請單獨宣告沒
    收；若檢察官已於起訴書中請求宣告沒收，法院固不得於本
    案判決內諭知沒收，但既經檢察官聲請，仍應另以裁定單獨
    宣告沒收，以兼顧訴訟經濟。（最高法院94年度台上第240
    號、第1215號判決參照）。是檢察官雖於起訴書中記載扣案
    之吸食器2 組併請依法宣告沒收，惟被告始終否認該吸食器
    為其所有，而該2 組吸食器又係從甲○○使用之房間內搜出
    ，且甲○○於警詢中亦供稱該吸食器為伊所有等情，此有搜
    索及扣押筆錄、扣押物品目錄表警詢筆錄附卷可考（見警卷
    第10頁反面、第14至15頁），故上開扣案物尚難認係被告所
    有或供被告前揭施用第二級毒品甲基安非他命犯行所用，是
    縱扣案物與毒品無法析離，應整體視為違禁物毒品，然既無
    從認定為被告所有或係與本案有關之違禁物，自不得於本案
    中併予宣告沒收，應另由本院以裁定單獨宣告沒收，附此敘
    明。
據上論斷，應依刑事訴訟法第299 第1 項前段，毒品危害防制條
例第10條第2 項、刑法第11條前段、第41條第1 項前段，判決如
主文。
本案經檢察官葉容芳到庭執行職務。
中　　華　　民　　國　　94　　年　　7 　　月　　28　　日
                  刑事第六庭    審判長法  官   石家禎
                                      法  官   林家聖
                                      法  官   許心
以上正本證明與原本無異。
如不服本判決應於收受本判決送達後10日內向本院提出上訴書狀
，其未敘述上訴理由者，並得於提起上訴後10日內向本院補提理
由書狀（均須按他造當事人之人數附繕本）「切勿逕送上級法院
」
中　　華　　民　　國　　94　　年　　7 　　月　　28　　日
                                      書記官   林香如
附錄本判決論罪之法條：
毒品危害防制條例第10條第2項：
施用第二級毒品者，處3年以下有期徒刑。
